【裁判字號】    99,消債更,167
【裁判日期】    991231
【裁判案由】    更生
【裁判全文】
臺灣桃園地方法院民事裁定           99年度消債更字第167號
聲  請  人
即  債務人  龔彥文
代  理  人  林淑娟律師
上列當事人因消費者債務清理事件聲請更生，本院裁定如下：
    主  文
更生之聲請駁回。
聲請費用由聲請人負擔。
    理  由
一、按更生之聲請有下列情形之一者，應駁回之：(1)債務人曾依
    本條例或破產法之規定而受刑之宣告。(2)債務人曾經法院認
    可和解、更生或調協，因可歸責於己之事由，致未履行其條
    件。(3)債務人經法院通知，無正當理由而不到場，或到場而
    不為真實之陳述，或拒絕提出關係文件或為財產變動狀況之
    報告。消費者債務清理條例第46條定有明文。此規定乃因更
    生程序係為保護有更生誠意之債務人而設，債務人如曾依本
    條例或破產法之規定而受刑之宣告；或經法院認可和解、更
    生或調協，因可歸責於己之事由，致未履行其條件；或不配
    合法院而為協力行為等，即足認其欠缺清理債務之誠意，且
    無聲請更生之真意，自無加以保護之必要，此觀其立法理由
    即明。再按聲請更生或清算不合程式或不備其他要件者，法
    院應以裁定駁回之，但其情形可以補正者，法院應定期間先
    命補正，同條例第8 條亦有明文。
二、查本件聲請人即債務人向本院聲請更生，雖於聲請狀主張：
    其因不能清償債務，曾依照中華民國銀行公會會員辦理消費
    金融案件無擔保債務協商機制與金融機構成立協商（下稱債
    務協商），惟因自部隊退伍後未有收入致無法繼續履約，有
    不可歸責於己致履行顯有重大困難之事由，且其無擔保或無
    優先權之債務總額僅新台幣（下同）974,779元而未逾1,200
    萬元，復未經法院裁定開始清算程式或宣告破產等語，並據
    提出財政部臺灣省北區國稅局財產歸屬資料清單、民國97年
    度及98年度綜合所得稅各類所得資料清單、租賃契約、全戶
    戶籍謄本等為證，另經債權人提出前置協商之協議書暨其所
    附無擔保債務還款計畫、消費金融案件無擔保債務協商申請
    書附卷可稽，可知債務人確曾於96年1 月31日與各債權銀行
    成立債務協商。惟查，本件債務人聲請更生，就其上開所主
    張之不可歸責於己致履行顯有重大困難之事由，迄未見提出
    相關證據以為釋明，已難逕為憑採，復於本院99年11月11日
    訊問期日就其無法履行協商之事由，又改稱：「是因為我之
    前在部隊工作有對外投資一些飲食業，跟朋友合夥退伍之後
    ，錢被朋友捲去大陸，我都還沒有分到錢，我退伍之後在台
    東種農作物，我現在住桃園，現在已經在桃園工作，是做遊
    藝場裡面員工，每月薪水固定是22,000元到25,000元，…之
    前協商無法繼續履行原因是因為之前薪俸是每個月四到五萬
    元，退伍之後沒有那麼多的薪水…。」（見本院卷第44頁及
    其背面），此與債務人於聲請狀所主張無法履行協商之事由
    尚屬有悖，亦未見提出相關事證可為依憑，況最大無擔保債
    權銀行澳商澳盛銀行集團股份有限公司台北分公司亦於同一
    訊問期日陳以債務人於96年6 月退伍後應已領有退伍金70萬
    餘元，卻仍於96年7 月毀諾等語，然債務人僅泛稱「70幾萬
    元都拿去還賭債了。」（見本院卷第44頁背面），尚不爭執
    於96年6 月間曾領有70萬餘元之退休金，益徵債務人所主張
    上開不可歸責於己事由之真實性，實屬有疑，本院乃定期於
    99年12月8 日續行調查程序，並當庭面告債務人到場，另以
    調查通知書送達未到場之債務人訴訟代理人，惟債務人及其
    訴訟代理人均無正當理由而未於前述期日到院，有本院99年
    11月11日及99年12月8 日訊問筆錄、送達證書附卷可稽（見
    本院卷第45至46頁、第54至55頁）。從而，本件既有消費者
    債務清理條例第46條第3 款所定情形，且上開欠缺又屬無從
    補正，揆諸前揭法文及說明，自應駁回本件更生之聲請。
三、爰裁定如主文。
中    華    民    國    99    年    12    月    31    日
              民事第三庭    法      官  林靜梅
上為正本係照原本作成
如不服本裁定，應於裁定送達後10日內，以書狀向本院（地址：
桃園縣桃園市○○路120 號）提出抗告，並繳納抗告費新臺幣1
千元。
中    華    民    國    99    年    12    月    31    日
                            書  記  官  王奐淳

司法院資訊處製作；財團法人民間司法改革基金會備份。
